臺灣高等法院臺中分院刑事裁定
111年度毒抗字第143號
抗  告  人  
即  被  告  丁欷  



                    (另案羈押於法務部○○○○○○○○女子分所）
上列抗告人即被告因違反毒品危害防制條例案件，不服臺灣臺中
地方法院110年度毒聲字第13號中華民國111年1月17日裁定（聲
請案號：臺灣臺中地方檢察署110年度聲觀字第1372號，偵查案
號：同署110年度毒偵字第3464號），提起抗告，本院裁定如下
：
    主  文
抗告駁回。
    理  由
一、本件抗告人即被告丁欷(下稱被告)抗告意旨略以：被告已於
    民國110年12月24日因他案羈押於法務部○○○○○○○○女子分所
    ，迄今已一月有餘，足認已無施用毒品之傾向，而達觀察勒
    戒之戒毒目的。為此提起抗告，請將觀察勒戒之裁定更改為
    戒癮治療之緩起訴處分，藉由指定之醫療處所治療並觀察是
    否尚有施用毒品之傾向等語
二、犯毒品危害防制條例(下稱毒品條例)第10條之罪者，檢察官
    應聲請法院裁定，令被告入勒戒處所觀察、勒戒，其期間不
    得逾2月。依前項規定為觀察、勒戒或強制戒治執行完畢釋
    放後，3年後再犯第10條之罪者，適用前2項之規定。毒品條
    例第20條第1項、第3項分別定有明文。又修正後毒品條例對
    於施用毒品者之思維，已擺脫以往側重於「犯人」身分之處
    罰，著重其為病患之特質，因此放寬觀察、勒戒或強制戒治
    制度之適用時機，以協助施用者戒除毒癮，復基於憲法應保
    障人民之生存權，及根據每個國民生存照顧需要提供基本給
    付之理念，對於經監獄監禁處遇後仍再犯之施用毒品者，更
    應恢復以機構內、外之治療協助其戒除毒癮。是以修正後毒
    品條例第20條第3項所謂「3年後再犯」，只要本次再犯（不
    論修正施行前、後）距最近1次觀察、勒戒或強制戒治執行
    完畢釋放，已逾3年者，即該當之，不因其間有無犯施用毒
    品罪經起訴、判刑或執行而受影響（最高法院109年度台上
    字第3826號判決意旨參照）。則被告縱為屢犯施用毒品罪之
    成癮慣犯，其間復因施用毒品罪，經起訴、判刑或執行，只
    要本次再犯施用毒品罪距其最近1次觀察、勒戒或強制戒治
    執行完畢釋放後，已逾3年者，即仍有修正後毒品條例第20
    條第3項規定之適用。
三、經查：
  ㈠被告有於109年10月31日23時許，在新北市○○區○○街00號00樓
    ，以將第二級毒品甲基安非他命置入玻璃球內燒烤後吸取其
    煙霧方式，施用第二級毒品甲基安非他命1次等情，業據被
    告於警詢時坦承不諱(見毒偵字第1460號卷第3至5頁)；且被
    告於109年11月2日7時10分許，經警徵得其同意後採集其尿
    液，經送往臺灣檢驗科技股份有限公司以EIA酵素免疫分析
    法、GC/MS氣相層析質譜儀法與LC/MS/MS液相層析串聯質譜
    儀法檢驗結果，呈安非他命、甲基安非他命陽性反應等情，
    亦有勘察採證同意書、新北市政府警察局受採集尿液檢體人
    姓名及檢體編號對照表各1紙、臺灣檢驗科技股份有限公司
    出具之濫用藥物檢驗報告1份在卷可稽(見毒偵字第1460號卷
    第15、16、17頁)。是被告施用第二級毒品甲基安非他命之
    事實，可以認定，其確有犯毒品危害防制條例第10條第2項
    之施用第二級毒品罪。又被告曾於97年間，因施用毒品案件
    ，經臺灣臺中地方法院以97年度毒聲字第334號裁定送勒戒
    處所觀察、勒戒，於98年2月11日執行完畢出所，迄今未有
    再因施用毒品案件受觀察、勒戒或強制戒治之執行等節，亦
    有臺灣高等法院被告前案紀錄表在卷可憑。本案被告施用第
    二級毒品犯行係於109年10月31日23時許所為，與最近1次觀
    察、勒戒執行完畢出所日即98年2月11日相距已逾3年，原審
    因而依檢察官之聲請裁定令被告入勒戒處所觀察、勒戒，自
    屬有據，於法並無不合。
  ㈡被告雖以前詞提起抗告，指摘原裁定不當。惟查：
  ⒈毒品危害防制條例第24條之規定，立法者旨在設計多元處遇
    ，以達對施用毒品者有效之治療，而究採機構或社區處遇方
    式，則賦予檢察官裁量權，與聲請觀察、勒戒應經法院裁定
    截然不同，該兩種處遇方式，乃並行而非何者優先，檢察官
    自得按照個案情形，依法裁量決定採行何者為宜，法院原則
    上應尊重檢察官職權之行使，僅就檢察官之判斷有違背法令
    、事實認定有誤或其他裁量重大明顯瑕疵等事項，予以有限
    之低密度審查。本件被告經檢察官多次傳喚均未到庭，被告
    已符合臺灣臺中地方檢察署施用毒品案件多元處遇分流及戒
    癮治療選案標準建議表所定得不為戒癮治療之選案標準，業
    據檢察官於聲請書中敘明，核與偵查卷證之資料相符（見毒
    偵第1460號卷第29、39、42頁之辦案進行單及同卷第31、40
    、41、45、46頁之送達證書；毒偵字第3464號卷第25頁之辦
    案進行單）。則檢察官於斟酌被告之犯罪情節、未曾經觀察
    、勒戒等全案事證後，認為不宜對被告為附命完成戒癮治療
    之緩起訴處分，而向原審聲請裁定命被告入勒戒處所執行觀
    察、勒戒，以達戒癮治療之目的，此實屬檢察官行使裁量權
    之範疇，且此裁量並無違反比例原則，亦無裁量怠惰或恣意
    濫用裁量之情事，本院自應予以尊重，並無自由斟酌以其他
    方式替代之權。抗告意旨主張請將觀察勒戒之裁定更改為戒
    癮治療之緩起訴處分云云，並無理由。
  ⒉毒品條例認施用毒品者具「病患性犯人」之特質，除降低施
    用毒品罪之法定刑外，並採以觀察、勒戒方式戒除其身癮及
    以強制戒治方式戒除其心癮之措施，是該條例第20條規定之
    觀察、勒戒係屬強制規定，除檢察官審酌個案情形，為附完
    成戒癮治療之緩起訴處分，或於犯罪未發覺前，自動向行政
    院衛生署指定之醫療機構請求治療，醫療機構免將請求治療
    者送法院或檢察機關，而可排除適用外，凡犯毒品條例第10
    條之罪者，經檢察官依法提出聲請，法院即應依法裁定令入
    勒戒處所觀察、勒戒，並無從以其個人因素而免予執行之餘
    地。本件檢察官向法院聲請裁定將被告送勒戒處所觀察、勒
    戒，法院即應依法審酌、裁定令入勒戒處所執行觀察、勒戒
    ，原審依檢察官之聲請，裁定其應送勒戒處所觀察、勒戒，
    於法並無違誤。抗告意旨以被告已因他案遭羈押，迄今已一
    月有餘，足認已無施用毒品之傾向，而達觀察勒戒之戒毒目
    的云云，指摘原裁定不當，同屬無理由。
四、綜上所述，原審認被告施用第二級毒品之犯行明確，依毒品
    條例第20條第1項、第3項規定，准許檢察官之聲請，裁定被
    告應入勒戒處所施以觀察、勒戒，核其認事用法均無違誤，
    被告仍執前詞提起抗告，指摘原審裁定不當，為無理由，應
    予駁回。
五、據上論斷，應依刑事訴訟法第412條，裁定如主文。　　　
中　　華　　民　　國　　111 　年　　2 　　月　　9　　 日
              刑事第四庭　   審判長法　官　蔡名曜
                                   法　官　黃玉琪
                                   法　官　邱鼎文
以上正本證明與原本無異。
不得抗告。
                                   書記官  陳妙瑋 
　　　　　　　　　　　　　　　　　 
中　　華　　民　　國　　111 　年　　2 　　月　　9 　　日